臺灣臺北地方法院民事判決　　　　　　 99年度勞訴字第379號
原　　　告　陳瑞東
訴訟代理人　曾智群律師
被　　　告　國光汽車客運股份有限公司
法定代理人　陳浴生
訴訟代理人　賴福順
上列當事人間請求確認僱傭關係存在等事件，本院於民國100年4
月14日言詞辯論終結，判決如下：
    主  文
原告之訴駁回。
訴訟費用由原告負擔。
    事實及理由
一、原告主張：伊自民國90年7月1日起受僱於被告，擔任駕駛一
    職，任職期間，兢兢業業提供勞務。詎被告於99年8月27日
    以伊於99年8月4日酒測未通過，並合併之前違規次數，認定
    伊已有3大過而解僱伊。惟伊於99年8月4日到班前已與同事
    即訴外人吳孟彥完成調班協議，因而伊實際上並無有酒測未
    過開車上路之情事，被告解僱伊顯不合法，伊自有提起確認
    兩造間僱傭關係存在之必要。又伊遭解僱前6個月之平均工
    資為新臺幣（下同）41,304元，伊自得請求被告給付99年8
    月27日至11月26日之3個月薪資123,912元等情。為此，爰依
    勞動契約之法律關係，提起本件訴訟。並聲明：(一)確認兩造
    間僱傭關係存在。(二)被告應給付伊123,912元，及自訴狀繕
    本送達之翌日起至清償日止，按年息5％計算之利息。
二、被告則以：原告自90年7月1日起受僱於伊，擔任駕駛員工作
    。原告任職期間不斷發生違規情形，計有：(1)於91年4月18
    日早上5時20分許應駕駛南投開往臺北班車，無故未到勤即
    曠職，造成班車遲延，影響公司業務及旅客權益，遭記過一
    次、(2)於93年7月4日應駕駛南投開往臺北班次，復無故未到
    勤，遭記大過一次、(3)於95年4月因私人債務遭法院假扣押
    ，影響公司聲譽並增加行政費用，遭記過一次、(4)於97年7
    月29日早上5時20分許應駕駛南投開往臺北班車，又未到勤
    ，影響班車調度，記大過一次、(5)於97年10月22日值勤前，
    酒精測試指數達0.971mg/l，嚴重影響行車安全，遭記大過
    一次、(6)於98年10月14日未經請假而無故未到勤，嚴重影響
    班車調度及旅客權益，記大過一次、(7)於99年7月28日早上5
    時40分許應駕駛南投開往臺北班車，於簽派駛車憑單後，無
    故未到勤，嚴重影響班車調度及旅客權益，記大過一次、(8)
    於99年8月4日下午1時許，應駕駛南投開往臺北班車，值勤
    前酒精測試值達0.548mg/l，伊所屬南投站立即對原告予以
    停止派車，並報請伊，依規定再記原告大過一次。又伊係從
    事大眾運輸業，應以客為尊，做好各項服務工作，尤其係班
    車準時發車，及應注重大眾運輸安全。因而，伊於準時發車
    方面，三申五令要求各站主管人員，應在例行的站務會議宣
    導相關規定和遵守交通法令外，更要求班車應準時發車，以
    維旅客權益。惟原告經常率爾無故不到勤，致影響伊車輛之
    調度而延誤發車時間，造成旅客權益受損，影響伊之聲譽至
    鉅。原告因無故不到勤，陸續遭伊記4大過、1小過。再者，
    伊為確保大眾運輸安全，除亦要求各站主管人員，應在例行
    的站務會議宣導外，更於發車前對駕駛員實施酒精測試，嚴
    禁駕駛員開車前喝酒，並於94年7月15日以（94）國光業字
    第94200369-2號函，函知全體駕駛員，如行車前經酒測發現
    有酒精反應，行車人員立即停派並記大過乙次，然原告仍發
    生多次開車前喝酒之情事。伊審視原告歷來之違規記錄，認
    為原告屢次違反公司規定，嚴重影響伊之聲譽及大眾安全，
    伊不得不依勞動基準法第12條第1項第4款之規定，於99年8
    月27日解僱原告，伊之解僱並無不合，原告於遭解僱後，仍
    請求伊給付工資，於法無據等語，資為抗辯。並聲明：(一)原
    告之訴駁回。(二)如受不利益之判決，願供擔保以免假執行。
三、兩造不爭執與爭執事項：
  (一)兩造不爭執事項：
  1.原告自90年7月1日起受僱被告，擔任汽車駕駛員。
  2.原告自91年至99年共計有附件所示之8次懲處。
  3.原告於99年8月4日下午1時許，執行駕車職務前經被告酒測
    ，酒測值達0.548mg/l，經被告停派。被告並於99年8月27日
    解僱原告，解僱理由為原告自98年10月至99年7月因違反公
    司規定懲處記兩次大過，續於99年8月4日執勤前經酒精測試
    ，酒精值高達0.548mg/l，嚴重違反公司規定情節重大，依
    章終止勞動契約。
  (二)兩造爭執事項：
  1.本件確認之訴是否有確認利益？
  2.被告解僱原告是否符合勞動基準法第12條第1項第4款之規定
    ？
  3.被告解僱原告如不合法，原告請求被告給付三個月之薪資為
    何？
四、得心證之理由：
  (一)按確認法律關係之訴，非原告有即受確認判決之法律上利益
    者，不得提起之，民事訴訟法第247條第1項定有明文。而所
    謂有即受確認判決之法律上利益，係指法律關係之存否不明
    確，原告主觀上認其在法律上之地位有不安之狀態存在，且
    此種不安之狀態，能以確認判決將之除去者而言，故確認法
    律關係成立或不成立之訴，苟具備前開要件，即得謂有即受
    確認判決之法律上利益，最高法院42年台上字第1031號、52
    年台上字第1237號、52年台上字第1240號判例參照。查原告
    主張被告終止兩造間之僱傭契約不合法，兩造間之僱傭關係
    仍存在一節，為被告所否認，則兩造間是否有僱傭關係存在
    ，即陷於不明確之狀態，致原告可否依勞動契約行使權利負
    擔義務之法律上之地位有不安之狀態存在，而此種狀態得以
    本件確認判決予以除去，揆諸上開說明，原告提起本件確認
    之訴即有受確認判決之法律上利益，合先敘明。
  (二)按勞工有左列情形之一者，雇主得不經預告終止契約：違反
    勞動契約或工作規則，情節重大者，勞動基準法第12條第1
    項第4款定有明文。又被告工作規則第12條第1項第5款規定
    ，員工有違反勞動契約或工作規則，情節重大者，被告得不
    經預告終止契約。
  (三)查原告於99年8月4日下午1時許，原應駕駛客運自南投開往
    臺北，於行車前之下午12時25分經被告南投站站務員進行酒
    測，酒測試值達0.548mg/l，遭被告停派，有客運駛車憑單
    附卷足稽（見卷第48頁）。汽車駕駛人有飲用酒類或其他類
    似物後其吐氣所含酒精濃度超過每公升0.25毫克或血液中酒
    精濃度超過百分之0.05以上情形者，不得駕車，為道路交通
    安全規則第114條第2款所明定。而被告工作規則第49條亦明
    文規定：「本公司行車人員違反服務規定，依左列標準處分
    ：酒後駕駛班車者，依法究辦。」（見卷第87頁），被告並
    為落實行車保安，於94年7月15日以（94）國光業字第94200
    369-2號函，要求各車站利潤中心確實執行所屬行車人員出
    車前酒測管理，「如經酒測發現有酒精反應者，行車人員立
    即停派並記大過乙次。」，有該函文在卷可參（見卷第46頁
    ），且為原告所不爭執。被告係從事大眾運輸業，大眾運輸
    安全為其首要注意義務，故落實行車保安，乃禁止行車人員
    開車前喝酒與要求站管人員確實執行行車人員出車前酒測，
    均屬公司經營所必要，原告自有遵守義務。原告身為一大眾
    運輸業之駕駛員，竟於上揭時間駕車前喝酒，並經被告酒測
    其酒測試值達0.548mg/l，既如前述，則原告顯已違反工作
    規則，依上開函文應記大過1次。又原告前於97年10月22即
    曾因值勤前酒精測試高達指數達0.971mg/l，嚴重影響行車
    安全，遭記大過1次，復於99年8月4日下午駕車前，酒精測
    試指數達0.548mg/l，原告於駕車前喝酒之行為，實已罔顧
    乘客及社會大眾之生命、身體、財產安全，其違反勞動契約
    之情節難謂不重大。另原告於98年10月14日、99年7月28日
    均曾因無故未到勤，嚴重影響班次調度及乘客權益，經被告
    各記大過1次之事實，亦有被告提出附件所示原告獎懲歷史
    資料可按，合計為記大過二次，連同本件記大過，已滿三大
    過，則被告據此終止兩造間之勞動契約，即屬有據。至原告
    主張99年8月4日已洽請其他同事吳孟彥進行調班，而實際上
    並未出車云云，惟查吳孟彥於99年8月4日之執勤情形係早上
    6時30分許駕車自南投開往臺北，上午10時20分許自臺北再
    開回南投，預定下午1時30分許到達，有吳孟彥客運駛車憑
    單附卷足佐（見卷第49頁）。而原告係於下午1時許，應駕
    車自南投開往臺北，斯時，吳孟彥尚未到達南投站，足見原
    告主張已洽請同事吳孟彥進行調班云云，並不足取。原告又
    主張被告工作規則並無3次大過免職之規定，被告以原告記
    滿3大過解僱原告不合法云云，惟被告工作規則第12條第1項
    第5款係規定，員工有違反勞動契約或工作規則，情節重大
    者，被告得不經預告終止契約，並非規定員工須記滿3大過
    ，始能免職。而原告駕車前喝酒之行為，乃罔顧乘客及社會
    大眾生命、身體、財產之安全，要屬無疑，其違反勞動契約
    之情節自屬重大，已如前述，被告自得以原告違反勞動契約
    或工作規則，情節重大為由，依被告工作規則第12條第1項
    第5款及勞動基準法第12條第1項第4款之規定解僱原告。且
    被告解僱原告之函文係記載原告「自98年10月-99年7月因違
    反公司規定懲處記兩次大過，續於99年8月4日執勤前經酒精
    測試，酒精值高達0.548mg/l，嚴重違反公司規定情節重大
    ，依章終止勞動契約。」等語（見卷第66頁），並非係記載
    因原告記滿3大過而遭解僱，原告主張被告工作規則無記3大
    過免職之規定，被告以原告記滿3大過解僱原告不合法云云
    ，顯係有誤。
  (四)被告於99年8月27日合法終止與原告間之僱傭關係，已述如
    上，則兩造間已無勞動契約之存在，原告仍請求被告給付自
    99年8月27日至11月26日之3個月薪資123,912元，自屬無據
    。
五、綜上所述，被告依勞動基準法第12條第1項第4款違反勞動契
    約或工作規則，情節重大之規定，於99年8月27日終止與原
    告間僱傭契約關係，核屬合法，自生終止契約之效力。兩造
    間之僱傭關係既因終止而消滅，從而，原告請求確認兩造間
    之僱傭關係存在，及請求被告給付99年8月27日至11月26日
    之3個月薪資與法定遲延利息，均無理由，不應准許，應予
    駁回。
六、本件事證已臻明確，兩造其餘攻擊防禦方法及舉證，核與判
    決結果無影響，爰不再一一論列，併予敘明。
七、據上論結，本件原告之訴為無理由，依民事訴訟法第78條，
    判決如主文。
中    華    民    國    100    年    5    月     13   日
                  勞工法庭      法  官  魏式瑜
以上正本係照原本作成
如對本判決上訴，須於判決送達後20日內向本院提出上訴狀。如
委任律師提起上訴者，應一併繳納上訴審裁判費。
中    華    民    國    100    年    5    月    13    日
                                書記官  曾鈺馨